【裁判字號】    99,訴,185
【裁判日期】    990504
【裁判案由】    確認委任關係不存在
【裁判全文】
臺灣嘉義地方法院民事判決               99年度訴字第185號
原      告  乙○○
被      告  鼎泰食品股份有限公司
法定代理人  丙○○
            甲○○
上列當事人間確認委任關係不存在事件，本院於民國99年4月20
日言詞辯論終結，判決如下：
    主  文
確認原告與被告間董事長（含董事）之委任關係自民國九十九年
二月二十四日起不存在。
被告應向經濟部辦理原告董事長（含董事）解任之變更登記。
訴訟費用新臺幣壹萬柒仟佰拾伍元由被告負擔。
    事實及理由
一、原告起訴主張：
  (一)按確認法律關，非原告有即受確認判決之法律上利益者，不
    得提起之，民事訴訟法第247條第1項前段定有明文。所謂即
    受確認判決之法律上利益，須因法律關係之存否不明確，致
    原告在私法上之地位有受侵害之危險，亦即原告主觀上認法
    律上地位有不安之狀態存在，而此種不安之狀態，得以對於
    被告之確認判決除去者。今兩造間董事長及董事之委任關係
    業已終止，但被告遲不向經濟部辦理變更登記，致原告遭經
    濟部及財政部認定為負責人，日後恐因欠稅而遭限制出境，
    且依公司法第12條規定，原告雖已辭去被告公司董事、董事
    長一職，惟仍不得以該事由對抗第三人，造成原告法律上地
    位不安定，且該不安定之法律地位，得以確認判決加以除去
    。準此，本件原告自有提起確認訴訟之訴之利益。
  (二)查原告原擔任被告之董事兼董事長職務，惟已於民國99年 2
    月12日向被告終止董事、董事長之委任關係，並於99年2 月
    23日以郵政掛號請辭董事及董事長職位，被告亦已於翌日即
    99年2 月24日收受。而辭職乃是有相對人之單方意思表示，
    該終止委任關係之意思表示到達相對人即生委任契約終止之
    效力。故兩造之委任關係自99年2 月24日被告收受原告辭職
    函文後即生終止效力。惟被告迄今遲未向主管機關申請辦理
    董事及董事長解任之變更登記，爰起訴請求確認兩造間委任
    關係不存在，並請求被告辦理變更登記等語。並聲明：如主
    文所示。
二、被告答辯略以：
    對於原告主張已經向被告公司提出辭呈不擔任董事及董事長
    ，原告與被告委任關係自99年2 月24日不存在，暨被告應向
    經濟部辦理董事及董事長解任的變更登記均不爭執等語。
三、本院得心證之理由：
  (一)按確認法律關係之訴，非原告有即受確認判決之法律上利益
    者，不得提起之，民事訴訟法第247條第1項前段定有明文。
    所謂即受確認判決之法律上利益，須因法律關係之存否不明
    確，致原告在私法上之地位有受侵害之危險；亦即原告主觀
    上認其在法律上之地位有不安之狀態存在，而此種不安之狀
    態得以對於被告之確認判決除去者即屬之。本件原告主張已
    於99年2 月23日將辭去被告董事及董事長職務一事，以信函
    通知被告，被告於翌日收受後，兩造間委任關係業已終止，
    惟被告迄今未向主管機關辦理變更登記，其仍係被告公司登
    記名義上之董事及董事長乙節，有被告公司股份有限公司變
    更登記表附卷可稽，是兩造間是否仍有董事及董事長之委任
    關係即屬不明確。且依公司法第12條規定，原告雖已解任被
    告公司董事及董事長一職，惟仍不得以該事由對抗第三人，
    而造成原告法律上地位之不安定，且該不安定之法律上地位
    ，得以確認判決加以除去。準此，本件原告自有提起確認訴
    訟之訴之利益，其提起本件確認之訴，於法即無不合。
  (二)原告起訴主張已向被告終止董事及董事長委任關係之事實，
    業據提出與其所述相符之股份有限公司變更登記表、朴子郵
    局存證信函第42號信函、掛號郵件收件回執及請辭書等影本
    為證，且為被告法定代理人甲○○所不爭執，是原告前揭主
    張，堪信為真實。次按公司設立登記後，有應登記之事項而
    不登記，或已登記之事項有變更而不為變更之登記者，不得
    以其事項對抗第三人；公司與董事間之關係，除另有規定外
    ，依民法關於委任之規定；當事人之任何一方，得隨時終止
    委任契約。公司法第12條、第192條第4項、民法第549條第1
    項，分別定有明文。本件原告既已於99年2 月23日向被告辭
    任董事及董事長職務，被告亦已於翌日收受原告終止委任關
    係之意思表示，則兩造間之董事及董事長委任關係自斯時起
    即不存在，被告自應向主管機關辦理變更登記，惟被告迄今
    仍未為變更登記，有股份有限公司變更登記表在卷可參，致
    主管機關登記資料仍登載原告為被告公司之董事及董事長，
    此將使原告在私法上之地位有受侵害之危險，而此項危險既
    得以確認判決除去。從而，原告據以提起本訴，請求確認兩
    造間之董事及董事長委任關係自99年2 月24日起不存在，並
    訴請被告公司辦理原告解任董事及董事長之變更登記，為有
    理由，應予准許。
四、按法院為終局判決時，應依職權為訴訟費用之裁判，民事訴
    訟法第87條第1項定有明文。本件第一審裁判費新臺幣17,33
    5元，應由敗訴之被告負擔，爰判決如主文第三項所示。
五、據上論結，原告之訴為有理由，依民事訴訟法第78條、第87
    條第1項，判決如主文。
中    華    民    國    99    年    5     月    4     日
                      民二庭法  官  林中如
以上正本係照原本作成
如對本判決上訴須於判決送達後20日內向本院提出上訴狀
中    華    民    國    99    年    5     月    4    日
                            書記官  黃意雯

司法院資訊處製作；財團法人民間司法改革基金會備份。
